臺灣臺北地方法院民事判決　九十一年度訴字第一六五八號
　　原　　　告　戊○○
　　訴訟代理人　甲○○
　　　　　　　　　　　　　　.
　　被　　　告　乙○○○○ ○○○○ ○○○○○廈管理委員會
　　法定代理人　丁○○
右當事人間撤銷臨時會決議事件，本院判決如左：
    主    文
原告之訴駁回。
訴訟費用由原告負擔。
    事    實
甲、原告方面：
壹、聲明：
一、先位聲明：
（一）確認九十一年一月二十七日乙○○○○ ○○○○ ○○○○○廈（社區）區分所有權人
      臨時會議「第三案：提議由第三屆管委會聘請法律顧問，解決法律爭擾問題。
      結果89人出席，83人同意，超過出席人數之二分之一及其區分所有權比例超過
      出席人數區分　所有權之二分之一，照案通過作成決議。」（證物一）之決議
      不存在。
（二）確認九十一年一月二十七日乙○○○○ ○○○○ ○○○○○廈（社區）區分所有權人
      臨時會議「第六案：訂定管理費及公共基金支付各項費用及監督管理方式。結
      果：89人出席，71人同意，超過出席人數之二分之一及其區分所有權比例超過
      出席人數區分所有權之二分之一，照案通過作成決議。」（同證物一）之決議
      不存在。
二、備位聲明：
（一）九十一年一月二十七日乙○○○○ ○○○○ ○○○○○廈（社區）區分所有權人臨時
      會議　「第三案：提議由第三屆管委會聘請法律顧問，解決法律爭擾問題。結
      果：89人出席，83人同意，超過出席人數之二分之一及其區分所有權比例超過
      出席人數區分所有權之二分之一，照案通過作成決議。」之決議應予撤銷。
（二）九十一年一月二十七日乙○○○○ ○○○○ ○○○○○廈（社區）區分所有權人臨時
      會議「第六案：訂定管理費及公共基金支付各項費用及監督管理方式。結果：
      89人出席，71人同意，超過出席人數之二分之一及其區分所有權比例超過出席
      人數區分所有權之二分之一，照案通過作成決議。」之決議應予撤銷。
貳、陳述：
一、九十一年一月二十七日乙○○○○ ○○○○ ○○○○○廈（社區）區分所有權人臨時會
    議「第三案：提議由第三屆管委會聘請法律顧問，解決法律爭擾問題之決議違反
    本社區規約第三條區分所有權人會議第（二）款「管理委員執行費用之支付項目
    及支付辦法」及第十一條「管理費、公共基金之管理及運用」第二項管理費用途
    如下：第（六）款「因管理事務洽詢律師、建築師等專業顧問之諮詢費用。」之
    規定，僅得就『因管理事務需要洽詢律師』，並未同意聘請社區法律顧問，該決
    議已涉及「社區規約」之變更，按公寓大廈管理條例第31條「區分所有權人會議
    之決議，關於下列各款事項，應有區分所有權人三分之二以上及其區分所有權比
    例合計占三分之二以上之出席，以出席人數四分之三以上及其區分所有權比例占
    出席人數區分所有權四分之三以上同意行之。」其第一款『規約之訂定或變更』
    定有明文。本次九十一年一月二十七日乙○○○○ ○○○○ ○○○○○廈區分所有權人
    臨時會議出席人數為89人，未達本社區總戶數（170戶）（證物三）出席人數應
    達114人以上及所有權比例合計占三分之二以上（67.64%），方得變更社區規約
    之明文規定。
二、九十一年一月二十七日乙○○○○ ○○○○ ○○○○○廈（社區）區分所有權人臨時會
    議「第六案：訂定管理費及公共基金支付各項費用及監督管理方式。決議總幹事
    每月零用金5000元，以單據報支，單項費用三萬元以下，由管委會決議通過始支
    付，三萬元以上至十萬元以下，須以書面徵詢區分所有權人過半數同意，始予支
    付，十萬元以上需經區分所有權人會議作成決議始予支付。其決議違反社區規約
    第三條區分所有權人會議第（二）款「管理委員執行費用之支付項目及支付辦法
    」及第二款『公寓大廈之重大修繕或改良。』應有區分所有權人三分之二以上及
    其區分所有權比例合計占三分之二以上之出席，以出席人數四分之三以上及其區
    分所有權比例占出席人數區分所有權四分之三以上同意行之。」及違反公寓大廈
    管理條例第18條『公共基金應設專戶儲存，並由管理負責人或管理委員會負責管
    理，其運用應依區分所有權人會議之決議為之』之明文規定，未達本社區總戶數
    （170戶）出席人數應達114人以上及所有權比例合計占三分之二以上（67.64%）
    ，以上兩案之決議自始、絕對、當然無效。
三、爰依民法第56條第一項之規定，於決議後三個月內，請求鈞院撤銷該區分所有權
    人臨時會之決議，如備位訴之聲明。
四、原告之委任人（甲○○）在會議開始時業已提出議程異議，提議變更議程並說明
    出席會議人數（89人）未達區分所有權人會議之法定人數（115人），本次臨時
    會議議程所訂之議題有些均須待區分所有權人會議方可討論及決議，惟此異議並
    未被採納列入會議紀錄。
五、原告之委任人（甲○○）在會議開始時業已提出議程異議，提議變更議程並說明
    出席會議人數（89人）未達區分所有權人會議之法定人數（115人），本次臨時
    會議議程所訂之議題有些均須待區分所有權人會議方可討論及決議，有多位住戶
    可資證明，請貴院傳喚會議紀錄蕭鴻麟及朱世宗先生（證人）證明，相信渠等不
    敢偽證，另原告將於言詞辯論時將再邀請當天參與會議之其他住戶出庭證明原告
    所作之發言。
六、本社區規約第三條區分所有權人會議第（二）款管理委員執行費用之支付項目及
    支付辦法及第十一條「管理費、公共基金之管理及運用」第二項管理費用途如下
    ：第（六）款「因管理事務洽詢律師、建築師等專業顧問之諮詢費用。」之規定
    ，僅得就『因管理事務需要洽詢律師』，並未同意聘請社區法律顧問，該決議已
    涉及「社區規約」之變更，按公寓大廈管理條例第31條「區分所有權人會議之決
    議，關於下列各款事項，應有區分所有權人三分之二以上及其區分所有權比例合
    計占三分之二以上之出席，以出席人數四分之三以上及其區分所有權比例占出席
    人數區分所有權四分之三以上同意行之。」其第一款『規約之訂定或變更』定有
    明文，被告已明顯違背法令規定。故其『提議由第三屆管委會聘請法律顧問』之
    決議，已涉及社區規約之變更，須受公寓大廈管理條例第31條第一款『規約之訂
    定或變更』之限定約束；更何況『諮詢費用』與『同意聘請社區法律顧問』一詞
    間實質上完全不同（相異甚巨）。
七、本社區規約第十條第三款各項費用之收繳、支付方法，授權管理委員會訂定。係
    在「公共基金、管理費之繳納」項下第一款明定『…，應遵照區分所有權人會議
    之規定…』受權規範其收繳、支付方法，由其第四款規定『…，得經區分所有權
    人會議之決議停止收繳。』足以證之其不敢違背母法之處；且「社區規約」不可
    逾越母法（公寓大廈管理條例）為一基本常識，焉能強將其解釋為委員會有權違
    背法令逕自變更「社區規約」事理至為明確，否則被告何需耗費人力舉辦此次區
    分所有權人臨時會議，不容被告強詞辯駁。
參、證據：提出九十一年一月二十七日乙○○○○ ○○○○ ○○○○○廈（社區）區分所有
    權人臨時會議會議紀錄、乙○○○○ ○○○○ ○○○○○廈社區規約、八十八年九月十
    九日乙○○○○ ○○○○ ○○○○○廈（社區）區分所有權人第一次會議會議紀錄為證
    。並聲請訊問證人蕭鴻麟、朱世宗、丙○○○。
乙、被告方面：
壹、聲明：原告之訴駁回。
貳、陳述：
一、原告就本件會議之召集程序及決議方法，確未當場表示異議，自不得提起本件之
    訴：
（一）按「總會之召集程序或決議方法，違反法令或章程時，社員得於決議後三個月
      內請求法院撤銷其決議。但出席社員，對召集程序或決議方法，為當場表示異
      議者，不在此限。」民法第五十六條第一項，定有明文。
（二）且按「本條例未規定者，適用其他法令之規定。」公寓大廈管理條例第一條第
      二項，亦有明文。
（三）查本件：
　　１、本件區分所有權人會議如有程序爭議，依法應類推適用民法第五十六條第一
　　　項之規定：公寓大廈管理條例對區分所有權人會議之召集程序、決議方法與內
　　　容違反命令或規約等違法情事時，該如何救濟以及效力如何，雖均無明文，但
　　　依本條例第一條第二項規定，即應適用其他法令之規定。而公寓大廈之區分所
　　　有權人會議，主要係為區分所有建物內歌分所有權人之利害關係事項所召開，
　　　其決議係屬多數區分所有權人意思表示一致之行為而發生一定私法上之效力，
　　　與民法總則編社團法人為規範社員相互權利義務關係而召開之總會決議相當，
　　　故公寓大廈區分所有權人會議之決議，應類推適用民法第五十六條有關總會決
　　　議撤銷與無效之規定。
　　２、本件召集程序或決議法並未違反法令或社區規約，業如歷來書狀、庭訊所陳
　　　。退言之，縱令程序容有瑕疵，原告亦未當場表示異議：
　　（１）經查本件九十一年一月二十七日召開之區分所有權人會議，原告當日委託
　　　　　其配偶甲○○出席，為甲○○所不爭執（鈞院九十一年六月二十一日言詞
　　　　　辯論筆錄），亦有當日出席簽到紀錄可憑（參被證三），應為真正。
　　（２）且查當日甲○○出席亦未就召集程序及決議方法表示異議，有會議過程錄
　　　　　影紀錄及鈞院勘驗筆錄，可資相佐：
　　　　ａ、甲○○於當日會議發言情形，諸如：「請求將選舉提前到第一項，表決
　　　　　　後再討論其他事項」、「提議管理委員任期，自明天（即九十一年一月
　　　　　　二十八日）開始到明年（一月）二十七日止」、「就管委會管理委員任
　　　　　　期提議，儘快決定，進入下個議題」。等均未述及程序瑕疵之異議。且
　　　　　　就系爭「提議聘請法律顧問」及「管理費及公共基金支付各項費用及監
　　　　　　督管理方式提案」之討論及表決，亦未表示異議，尹某於後案尚「起立
　　　　　　陳述該提案實體內容討論」，誠未就本案是否因出席人數不足，不能進
　　　　　　行討論表決等事項，提出異議（鈞院九十一年六月二十五日勘驗筆錄）
　　　　　　，足證原告起訴主張當日其曾表示﹁異議﹂云云，確非真實。
      　ｂ、原告訴訟代理人自行攜同到庭之證人丙○○○，為原告指定之「送達代
　　　　　　收人」，（參原告九十一年四月十八日民事聲請更正狀）顯見渠等交請
　　　　　　匪淺，立場已難期公允。且就當日庭訊供陳「主席如何裁示，因為時間
　　　　　　已久，我已忘記了。…後來因為有人跟我吵架，吵得很大聲，所以其他
　　　　　　都沒有聽到。接下來我認為沒有意思，就離開了。」（鈞院九十一年六
　　　　　　月二十一日言詞辯論筆錄）顯見證人丙○○○亦未全程參與，當日會議
　　　　　　亦與住戶吵架，甚至表示「其他的都沒有聽到」，且時隔甚久，記憶不
　　　　　　清之證言，非可遽信。況查其謂有聽到尹某表示異議云云，已與前揭勘
　　　　　　驗筆錄相左，殊不可採。
　　（３）綜此，原告委託出席之甲○○，就本件區分所有權人會議之召集程序或決
　　　　　議方法，既未當場表示異議，其訴請撤銷本件決議，顯非合法。
二、本件決議之內容與決議之方法，亦與法令、規約無違：
（一）管理費用之用途、收繳、支付方法，依本社區規約之規定，管理委員會本得依
      職權為之：
　　１、按「共用部分、約定共用部分之修繕、管理、維護，由管理負責人或管理委
　　　員會為之。其費用由公共基金支付或由區分所有權人按其共有之應有部分比例
　　　分擔之。」
  　２、按「三﹑各項費用之收繳、支付方法，授權管理委員會訂定。」「管理費用
　　　用途如下：（六）因管理事務洽詢律師、建築師等專業顧問之諮詢費用。」本
　　　社區規約第十條第三項、第十一條第二項第六款（參被證二），定有明文。
  　３、查本件：系爭決議有關聘請法律顧問，提供法律方面之建議者，誠前揭公寓
      大廈管理條例及規約之規定，管理委員會本即得就公共基金及管理費用提撥聘
      請之。且查「律師等專業顧問之諮詢費用」，規約亦未明文限制僅得就個案支
      付個別之諮詢費用，而排除常年法律顧問之諮詢。況衡諸社會常情，及公司、
      機構及公寓大廈管理委員會法律顧問之專業諮詢均習以常年聘僱，其費用之支
      付，長期而言較為優惠；且常年顧問對社區之狀況及諸般問題，亦較為熟悉，
      相關疑難之解答，可收迅速及經濟之效。衡諸論理及經驗法則，常年法律顧問
      之諮詢，本即為前揭管理、諮詢費用所包括。
（二）公共基金之運用，依法得由區分所有權人會議之普通決議為之：
　　１、按「公共基金應設專戶儲存，並由管理負責人或管理委員會負責管理。其運
　　　用應依區分所有權人會議之決議為之。﹂公寓大廈管理條例第十八條第三項，
　　　定有明文。
  　２、且按「區分所有權人會議討論事項，除本條例第三十條及第三十一條規定外
　　　，應有區分所有權人過半數及其區分所有權比例過半數之出席，以出席人數過
　　　半數及其區分所有權比例占出席人數區分所有權合計過半數同意行之。」本社
　　　區規約第三條第九項（參被證二），亦有明文。
　　３、另按「公共基金的運用，依據第十八條第三項規定應依區分所有權人會議決
　　　議為之。但實際的管理和運用則由管理委員會或管理負責人負責。」「公共基
　　　金之實際執行管理及運用的機構是管理委員會或管理負責人。依同條第三項後
　　　段規定：﹃…其運用應依區分所有權人會議之決議為之。﹄所以，除了公寓大
　　　廈管理條例第十條第二項及第十一條第二項規定：﹃共用部分，約定共用部分
　　　之修繕、管理、維護。﹄與﹃共用部分及其相關設施之拆除、重大修繕或改良
　　　的費用，得由公共基金支付外﹄，其他關於公共基金的運用方法須由區分所有
　　　權人會議來決定，而因為公寓大廈管理條例第三十一條並無對公共基金的運用
　　　，要求須以特別決議的方法來決定，所以應適用第二十九條的普通決議的方式
　　　，以區分所有權人過半數及其區分所有權比例合計過半數的出席，以出席人數
　　　過半數及其區分所有權比例占出席人數區分所有權合計過半數的同意來議決公
　　　共基金運用得具體內容。」公寓大廈管理條例解讀、及公寓大廈住戶之實用權
　　　益等書（參被證四），亦有明釋。
  　４、查本件：社區公共基金之運用方法，依前揭條例第十八條第三項規定，由區
      分所有權人會議決議為之。系爭有關公共基金運用之決議，其內容自為法之所
      許。且前揭決議事項非屬公寓大廈管理條例第三十一條所定應經特別決議之事
      項，應適用同條例第二十九條普通決議之方式為之。經查當日會議就系爭提案
      ，當日八十九人出席，七十一人同意，其同意人數及區分所有權人比例，均逾
      出席人數、區分所有權合計之過半數，決議確屬合法。
三、綜上所陳，系爭決議內容及決議程序，均屬合法，原告聲明及主張顯無理由。
參、證據：提出下列證據為證。
　　被證一：最高法院八十一年台上字第一二七八號民事判決。
　　被證二：社區規約。
　　被證三：出席簽到記錄。
　　被證四：尹章華、王惠光、林旺根、張德周、溫豐文、詹文凱合著，公寓大廈管
　　　　　　理條例解讀，第一一一頁；李永然律師策劃、周武榮律師主編，公寓大
　　　　　　廈住戶之實用權益，第九０、九一頁。（以上均影本）
    理    由
一、原告起訴主張九十一年一月二十七日乙○○○○ ○○○○ ○○○○○廈（社區）區分所
    有權人臨時會議「第三案：提議由第三屆管委會聘請法律顧問，解決法律爭擾問
    題之決議違反本社區規約第三條區分所有權人會議第（二）款及第十一條第（六
    ）款之規定，僅得就『因管理事務需要洽詢律師』，並未同意聘請社區法律顧問
    ，該決議已涉及「社區規約」之變更。本次九十一年一月二十七日乙○○○○ ○○○○○○○○○廈區分所有權人臨時會議出席人數為89人，未達本社區總戶數（170戶
    ）出席人數應達114人以上及所有權比例合計占三分之二以上（67.64%），方得
    變更社區規約之明文規定。又九十一年一月二十七日乙○○○○ ○○○○ ○○○○○廈
    （社區）區分所有權人臨時會議「第六案：訂定管理費及公共基金支付各項費用
    及監督管理方式。決議總幹事每月零用金5000元，以單據報支，單項費用三萬元
    以下，由管委會決議通過始支付，三萬元以上至十萬元以下，須以書面徵詢區分
    所有權人過半數同意，始予支付，十萬元以上需經區分所有權人會議作成決議始
    予支付。其決議違反社區規約第三條區分所有權人會議第（二）款及第二款及違
    反公寓大廈管理條例第18條『公共基金應設專戶儲存，並由管理負責人或管理委
    員會負責管理，其運用應依區分所有權人會議之決議為之』之明文規定，未達本
    社區總戶數（170戶）出席人數應達114人以上及所有權比例合計占三分之二以上
    （67.64%），以上兩案之決議自始、絕對、當然無效。另依民法第五十六條第一
    項之規定，於決議後三個月內，請求撤銷該區分所有權人臨時會之決議，如備位
    訴之聲明云云。
二、被告則以原告就本件會議之召集程序及決議方法，確未當場表示異議，自不得提
    起本件之訴：公寓大廈之區分所有權人會議，主要係為區分所有建物內歌分所有
    權人之利害關係事項所召開，其決議係屬多數區分所有權人意思表示一致之行為
    而發生一定私法上之效力，與民法總則編社團法人為規範社員相互權利義務關係
    而召開之總會決議相當，故公寓大廈區分所有權人會議之決議，應類推適用民法
    第五十六條有關總會決議撤銷與無效之規定。本件召集程序或決議法並未違反法
    令或社區規約，業如歷來書狀、庭訊所陳。退言之，縱令程序容有瑕疵，原告亦
    未當場表示異議，其訴請撤銷本件決議，顯非合法。且本件決議之內容與決議之
    方法，亦與法令、規約無違。蓋管理費用之用途、收繳、支付方法，依本社區規
    約之規定，管理委員會本得依職權為之。公共基金之運用，依法得由區分所有權
    人會議之普通決議為之。社區公共基金之運用方法，依前揭條例第十八條第三項
    規定，由區分所有權人會議決議為之。系爭有關公共基金運用之決議，其內容自
    為法之所許。且前揭決議事項非屬公寓大廈管理條例第三十一條所定應經特別決
    議之事項，應適用同條例第二十九條普通決議之方式為之。經查當日會議就系爭
    提案，當日八十九人出席，七十一人同意，其同意人數及區分所有權人比例，均
    逾出席人數、區分所有權合計之過半數，決議確屬合法。故系爭決議內容及決議
    程序，均屬合法，原告聲明及主張顯無理由等語置辯。
三、查原告主張九十一年一月二十七日乙○○○○ ○○○○ ○○○○○廈（社區）區分所有
    權人臨時會議之第三案為：提議由第三屆管委會聘請法律顧問，解決法律爭擾問
    題；第六案為：訂定管理費及公共基金支付各項費用及監督管理方式。決議總幹
    事每月零用金5000元，以單據報支，單項費用三萬元以下，由管委會決議通過始
    支付，三萬元以上至十萬元以下，須以書面徵詢區分所有權人過半數同意，始予
    支付，十萬元以上需經區分所有權人會議作成決議始予支付。係經該次區分所有
    權人會議臨時會以超過出席人數之二分之一及區分所有權比例超過出席人數區分
    所有權之二分之一決議通過等情，有其提出九十一年一月二十七日乙○○○○ ○○○○○ ○○○○廈（社區）區分所有權人臨時會議會議紀錄影本為證，並為被告所不
    爭執，應認為真實。又查原告主張以上兩案，未達本社區總戶數（170戶）出席
    人數應達114人以上及所有權比例合計占三分之二以上（67.64%），故上開二決
    議自始、絕對、當然無效部分，則為被告所否認，並為上開之辯詞，故本件爭執
    點在於上開第三案聘請社區法律顧問，是否涉及規約之訂定或變更；第六案訂定
    管理費及公共基金支付各項費用及監督管理方式，其決議是否涉及社區規約第三
    條區分所有權人會議第（二）款及第二款『公寓大廈之重大修繕或改良內容，而
    應以應有區分所有權人三分之二以上及其區分所有權比例合計占三分之二以上之
    出席，以出席人數四分之三以上及其區分所有權比例占出席人數區分所有權四分
    之三以上同意行之之特別決議為之，抑或得以普通決議為之，茲分論如下：
（一）按上開社區規約第十條第三項規定：各項費用之收繳、支付方法，授權管理委
      員會訂定。」；第十一條管理費、公共基金之管理及運用第二項第六款則規定
      ：因管理事務洽詢律師、建築師等專業顧問之諮詢費用。查所謂「律師等專業
      顧問之諮詢費用」，上開規約並未明文限制僅得就個案支付個別之諮詢費用，
      而排除常年法律顧問之諮詢。故上開區分所有權人會議第三案決議聘請社區法
      律顧問，自包括在上開規定第十一條管理費、公共基金之管理及運用第二項第
      六款之律師等專業顧問之諮詢費用內，況查法律顧問諮詢費用既已明白規定於
      上開規約中，則如何支付此筆費用，揆諸首開規約第十條第三項規定，自屬授
      權管理委員會訂定之範圍。復按公寓大廈管理條第三十一條第一項規定：區分
      所有權人會議之決議，關於下列各款事項，應有區分所有權人三分之二以上及
      其區分所有權比例合計三分之二以上出席，以出席人數四分之三以上及其區分
      所有權比例占出席人數區分所有權四分之三以上之同意行之：一、規約之訂定
      或變更。二、公寓大廈之重大修繕或改良。三、公寓大廈有第十三條第二款或
      第三款情形之一須重建者。四、住戶之強制遷離或區分所有權之強制出讓。五
      、約定專用或約定共用事項。前項區分所有權比例之計算，準用第二十九條第
      三項及第四項之規定。而本件有關聘請法律顧問，提供法律方面之建議者，既
      屬管理委員會得就公共基金及管理費用提撥聘請之，即無公寓大廈管理條例第
      三十一條第一項各款情形，則適用區分所有權人會議之決議種類應僅為普通決
      議即可，亦即依公寓大廈管理條例第二十九條第一項規定，由區分所有權人過
      半數及其區分所有權比例合計過半數之出席，以出席人數過半數及其區分所有
      權比例占出席人數區分所有權合計過半數之同意行之。當日第三案係由八十九
      人出席，八十三人同意，其同意人數及區分所有權人比例，均逾過半出席人數
      、區分所有權合計之過半數，其決議應屬合法。
（二）又按公共基金應設專戶儲存，並由管理負責人或管理委員會負責管理。其運用
      應依區分所有權人會議之決議為之。公寓大廈管理條例第十八條第三項亦定有
      明文。可見公共基金之運用，固須經區分所有權人會議決議，惟公共基金實際
      的管理則由管理委員會或管理負責人負責。再按公寓大廈管理條例第十條第二
      項及第十一條第二項規定：共用部分、約定共用部分之修繕、管理、維護，由
      管理負責人或管理委員會為之。共用部分及其相關設施之拆除、重大修繕或改
      良，應依區分所有權人會議之決議為之。因此共用部分之修繕、管理、維護，
      除有同條例第三十一條第一項第二款之公寓大廈之重大修繕或改良情形應依特
      別決議外，其他關於公共基金的運用，自應適用同條例第二十九條第一項之普
　　　通決議的方式。查本件區分所有權會議第六案係有關訂定管理費及公共基金支
　　　付各項費用及監督管理方式，固係屬公共基金之運用，然非屬公寓大廈管理條
　　　例第三十一條第一項第二款所列應經特別決議之事項，自應適用同條例第二十
　　　九條普通決議之方式為之。經查當日會議就系爭提案，當日八十九人出席，七
　　　十一人同意，其同意人數及區分所有權人比例，亦均逾過半出席人數、區分所
　　　有權合計之過半數，其決議亦屬合法。
（三）按「總會之召集程序或決議方法，違反法令或章程時，社員得於決議後三個月
      內請求法院撤銷其決議。但出席社員，對召集程序或決議方法，為當場表示異
      議者，不在此限。」民法第五十六條第一項固定有明文。查依前所述，上開兩
      案之決議均合法，故原告先位請求確認上開兩案決議無效、不存在，即無理由
      。而上開兩案之決議既無違反規約、法令或章程，已如前述，則原告依民法第
      五十六條規定，備位請求撤銷上開兩案之區分所有權人臨時會之普通決議，亦
      失所依據。
四、綜上所述，原告先位請求確認上開兩案之區分所有權人臨時會之普通決議不存在
    及依民法第五十六條規定，備位請求撤銷上開兩案之區分所有權人臨時會之普通
    決議，均無理由，均應予駁回。
五、因本案事證已臻明確，兩造其餘主張陳述及所提之證據，均毋庸再予審酌，附此
    敘明。
六、結論：原告之訴為無理由，依民事訴訟法第七十八條，判決如主文。
中　　　華　　　民　　　國　　九十一　　年　　　九　　　月　　三十　　　日
                                            民事第二庭法      官　黃雯惠
右為正本係照原本作成
如對本判決上訴，須於判決送達後廿日內向本院提出上訴狀
中　　　華　　　民　　　國　　九十一　　年　　　十　　　月　　一　　　　日
　　　　　　　　　　　　　　　　　　　　　　　　　　　法院書記官　林玗倩
